臺灣高等法院臺中分院刑事判決　　　　96年度上易字第1212號
上　訴　人　臺灣臺中地方法院檢察署檢察官
被　　　告　乙○○
上列上訴人因被告詐欺案件，不服臺灣臺中地方法院96年度易字
第1748號中華民國96年5月11日第一審判決（起訴案號：臺灣臺
中地方法院檢察署96年度偵字第4405號），提起上訴，本院判決
如下：
    主    文
原判決撤銷。
乙○○幫助意圖為自己不法之所有，以詐術使人將本人之物交付
，處拘役伍拾日，如易科罰金，以新臺幣壹仟元折算壹日，減為
拘役貳拾伍日，如易科罰金，以新臺幣壹仟元折算壹日。
    犯罪事實
一、乙○○明知郵局之帳戶存摺、提款卡，在交易上係具有重要
    憑信之文件，且具有屬人性，其可預見他人使用其所有之郵
    局帳戶存摺、提款卡，可能用於詐欺取財等一般財產犯罪供
    被害人匯款再予提領之用，其提供帳戶雖無引發他人萌生犯
    罪之確信，但仍基於縱若有人持以犯罪，亦無違反其本意之
    幫助他人詐欺取財不確定之犯意，於民國95年8月初某日，
    在桃園縣中壢市○○里○○○街5號住處，將其所申請大甲
    郵局局號0000000號，帳號0000000號存款帳戶存摺、提款卡
    、密碼，提供予其友人即真實姓名、年籍不詳，自稱「劉先
    生」（下稱劉某）之成年男子，以此方法幫助劉某從事犯罪
    。劉某及姓名年籍均不詳之詐欺集團成員旋利用乙○○所提
    供之郵局帳戶為工具，其等所組成之集團成員共同基於詐欺
    取財之犯意聯絡，由詐欺集團內某不詳成員於95年8月7日15
    時30分許，以電話向甲○○詐稱伊女兒因幫人作保，對方借
    了新臺幣（下同）80萬元後跑了，要伊償還云云，甲○○因
    之陷於錯誤，乃於95年8月7日15時58分許、同日16時57分許
    ，依指示各匯款10萬元至上開乙○○之郵局帳戶，致受有損
    害。嗣因甲○○匯款後察覺有異，經報警處理而查悉上情。
二、案經甲○○訴由臺中縣警察局大甲分局報請臺灣臺中地方法
    院檢察署檢察官偵查起訴。
    理    由
一、上揭犯罪事實，業據被告於原審及本院審理中坦承不諱，核
    與證人即告訴人甲○○於警詢時所為之陳述相符，並有被告
    所申請之大甲郵局局號0000000號，帳號0000000號存款帳戶
    申請變更帳戶事項申請書、立帳申請書、客戶歷史交易清單
    乙份、被害人甲○○所提出之郵政國內匯款執據2張在卷可
    稽，堪認前揭詐欺集團不詳成員確實共同以被告所交付之帳
    戶，向告訴人甲○○詐欺取財既遂。
二、按刑法上之故意，可分為直接故意與不確定故意（間接故意
    ），所謂「不確定故意」，係指行為人對於構成犯罪之事實
    ，預見其發生而其發生並不違背其本意者，刑法第13條第2
    項定有明文，又衡諸常情，一般國人向金融機構開設帳戶，
    並無任何法令限制，若係正當用途，大可光明正大，自行申
    請供己使用，何須要求他人提供？再者，銀行帳戶之用途係
    用以存款，而存摺、金融卡、密碼等均係個人重要之物件，
    並具有一定金融交易目的及識別意義，一旦有人使用他人帳
    戶及上開物品供做不明使用，依一般認知，必是隱身幕後之
    使用人欲利用人頭帳戶掩飾其犯罪所得財物或財產上利益免
    於遭人追查，自極易於令人有與不法犯罪目的相關之合理懷
    疑，是被告係成年且智力成熟之人，對於他人利用上開存摺
    、金融卡、密碼作為犯詐欺取財罪之出入帳戶等情，應能預
    見其發生，且其發生不違背被告之本意，其有幫助上述不詳
    年籍姓名之人利用上開帳戶犯詐欺罪之不確定故意，允無疑
    義。本件事證明確，被告犯行堪予認定。
三、按刑法上之幫助犯，係對於犯罪與正犯有共同之認識，而以
    幫助之意思，對於正犯資以助力，而未參與實施犯罪之行為
    者而言（最高法院75年度臺上字第1509號、88年度臺上字第
    1270號判決意旨參照）。是如未參與實施犯罪構成要件之行
    為，且係出於幫助之意思提供助力，即屬幫助犯。查前揭真
    實姓名、年籍均不詳之成年人於意圖為自己不法所有之犯意
    ，以上述之方式，使上述被害人陷於錯誤，因而交付本人之
    財物，該不詳之成年人係犯刑法第339條第1項之詐欺取財罪
    。被告基於幫助詐欺之不確定故意，提供上開帳戶之存摺、
    金融卡、密碼作為匯款專戶，幫助其集團成員等不詳姓名年
    籍者共同詐取被害人之款項，核被告所為，係犯刑法第30
    條第1項前段、第339條第1項之幫助詐欺取財既遂罪。至上
    揭詐欺集團成員等人，為前開詐欺取財犯行，有犯意聯絡及
    行為分擔，固均為共同正犯，惟幫助犯係從犯，從屬正犯而
    成立，並非實施正犯，當無「幫助共同」可言（司法院70廳
    刑一字第1104號函亦同此見解），附此敘明。而被告提供帳
    戶幫助他人連續犯詐欺取財罪，為從犯，其犯罪情節較正犯
    為輕，應依刑法第30條第2項規定，按正犯之刑減輕之。
四、原審對被告論罪科刑，固非無見，惟為紀念解除戒嚴20週年
    ，予罪犯更新向善之機，所制定之中華民國96年罪犯減刑條
    例業於96年7月16日生效實施，被告犯罪時間在中華民國96
    年4月24日以前，所犯為刑法第30條第1項前段、第339條第1
    項之罪，合於減刑條件，原審未及適用，容有未合。檢察官
    上訴意旨略以被告所為助長詐騙集團之不法行為，使詐騙歪
    風充斥，至少應判處被告有期徒刑3月，而指摘原判決量刑
    太輕云云。惟按量刑輕重係屬事實審法院得依職權自由裁量
    之事項，苟已斟酌刑法第57條各款所列情狀而未逾越法定刑
    度，不得遽指為違法（最高法院72年度台上字第6696號、75
    年度台上字第7033號判例要旨參照），且在同一犯罪事實與
    情節，如別無其他加重或減輕之原因，下級審量定之刑，亦
    無過重或失輕之不當情形，則上級審法院對下級審法院之職
    權行使，原則上應予尊重（最高法院85年度臺上字第2446號
    裁判意旨參照）。本件原審判決於判決理由中詳加審酌被告
    之素行、動機、被害人所生之財產損害、對社會風氣之影響
    、被告犯後態度等一切情狀而予以量處拘役50日，其量刑之
    理由，顯已斟酌刑法第57條各款所列情狀而未逾法定刑度，
    應屬妥適。尚無過輕或不當，檢察官上訴為無理由，惟原審
    判決既未及適用中華民國96年罪犯減刑條例，應由本院予以
    撤銷改判。爰審酌被告因一時失慮，竟提供帳戶供犯罪使用
    ，致破壞犯罪查緝工作、影響社會治安及金融秩序，惟被告
    犯後已坦承犯行，深表悔意，態度良好，暨被害人所受損害
    非輕等一切情狀，量處如主文所示之刑，並諭知易科罰金之
    折算標準，以資懲儆，暨減其刑期2分之1，以勵自新。
據上論斷，應依刑事訴訟法第369條第1項前段、第364條、第299
條第1項前段、刑法第30條第2項、第339條第1項、第41條第1項
前段，刑法施行法第1條之1第1項、第2項前段，中華民國96年罪
犯減刑條例第2條第1項第3款、第7條、第9條，判決如主文。
本案經檢察官丙○○到庭執行職務。
中　　華　　民　　國　　96　　年　　7 　　月　　31　　日
            刑事第七庭  審判長法　官　林　榮　龍
                              法　官　張  惠　立
                              法　官　鄭　永　玉
上列正本證明與原本無異。
不得上訴。
                              書記官　　瑞　芳
中　　華　　民　　國　　96　　年　　8 　　月　　1 　　日
